【裁判字號】    98,交聲,1277
【裁判日期】    980722
【裁判案由】    聲明異議
【裁判全文】
臺灣高雄地方法院交通事件裁定       98年度交聲字第1277號
                                   98年度交聲字第1278號
                                   98年度交聲字第1279號
                                   98年度交聲字第1280號
                                   98年度交聲字第1281號
                                   98年度交聲字第1282號
原處分機關  高雄市政府交通局
異  議  人  乙○○
上列異議人即受處分人對於高雄市政府交通局交通事件裁決中心
民國98年4 月9 日所為如附表所示處分（原處分字號均詳如附表
），聲明異議，本院裁定如下：
    主  文
原處分均撤銷。
乙○○均不罰。
    理  由
一、原處分意旨略以：本件異議人即受處分人乙○○（下稱異議
    人）於附表所示之時間，駕駛車牌號碼9L-1546 號自小客車
    ，行經如附表所示地點，因有「汽車行駛於應繳費之公路不
    依規定繳費」、「行駛高速公路，於駛進收費站繳費時，未
    依標誌指示過站繳費」等違規行為，各經如附表所示舉發單
    位製單舉發，原處分機關乃各依道路交通管理處罰條例第27
    條第1 項、第33條第3 項規定，各裁處異議人如附表所示罰
    鍰。
二、異議意旨則以：登記在異議人乙○○名下、車牌號碼9L-154
    6 號自小客車係同居人胡明健所購買使用，胡明健於93 年2
    月1 日駕駛上開車輛在嘉義縣產業道路引火自焚，該車輛亦
    一併焚燬，時隔4 年竟仍有車牌號碼為9L-1546 之自小客車
    在高速公路上行駛，應係他人故意將違規行為嫁禍予異議人
    ，為此聲明異議，請求撤銷原處分等語。
三、按汽車行駛高速公路，於駛進收費站前，應依標誌指示預為
    減速慢行，並依規定標誌、標線、號誌指示或交通勤務警察
    指揮順序行駛過站繳費，高速公路及快速公路交通管制規則
    第23條定有明文；又按汽車行駛於應繳費之公路、橋樑、隧
    道或輪渡，不依規定繳費者，處汽車所有人或駕駛人3000元
    以上6000元以下罰鍰，並追繳欠費，且汽車行駛於高速公路
    、快速公路或設站管制之道路，除道路交通管理處罰條例第
    33條第1 、2 項外，其他違反管制規定之行為，處駕駛人60
    0 元以上1200元以下罰鍰，道路交通管理處罰條例第27條第
    1 項、第33條第3 項亦有明文。另按汽車駕駛人之交通違規
    行為，經以科學儀器取得證據資料證明其行為違規之情形，
    當場不能或不宜攔截製單舉發者，得逕行舉發，並應記明車
    輛牌照號碼、車型等可資辨明之資料，以汽車所有人為被通
    知人製單舉發，道路交通管理處罰條例第7 條之2 第1 項第
    3 款、第7 款、第4 項固定有明文，惟此條已明定係汽車「
    所有人」為對象，若非汽車所有人，自無該條規定之適用。
    再按汽車為動產，其所有權之移轉因交付而生效力，不以向
    監理機關聲請過戶為必要，此觀同法第761 條第1 項規定自
    明。在公路監理機關所為過戶，應屬行政上之管理事項，不
    因此生物權移轉之效力（最高法院70年度台上字第3077號、
    71年度台上字第3923號、72年度台上字第1933號裁判意旨可
    資參照）。從而，「汽車所有人」之認定，並非形式上單純
    以車籍資料登錄之所有人為依據，而須從實質法律關係之變
    動認定汽車所有權之歸屬，合先敘明。
四、本件車號9L-1546 號自小客車登記之車主固為乙○○，有車
    籍資料在卷可稽，惟車籍之登記僅係行政上之車籍管理，與
    車輛所有權歸屬非屬完全相同，已如前述，故本件應審究者
    厥為如附表所示違規情事發生時，該自小客車之所有權人為
    何人？
  (一)胡明健與異議人乙○○為同居男女友關係，胡明健於93年2
    月1 日因久病厭世，於懸掛3W-8409 號車牌之紅色福特六和
    自小客車上自焚身亡；又上開9L-1546 自小客車於92年1 月
    28日於嘉義區監理所辦理過戶，登記為異議人乙○○所有，
    該牌照於93年4 月12日逾檢註銷，嗣於94年6 月間起至97年
    間該自小客車即陸續有「無牌照違規行駛」之紀錄，為異議
    人乙○○供承不諱，並有胡明健個人基本資料查詢、臺灣嘉
    義地方法院檢察署98年6 月15日嘉檢光誠93相字第14569 號
    函及附件相驗卷宗、汽車車籍查詢、高雄市監理處98年6 月
    1 日高市監密二字第0980013224號函、汽車車輛異動登記書
    等件附卷，上開事實首堪認定。從而，本件違規車輛9L-154
    6 自小客車並非胡明健自焚身亡時所乘坐之自小客車，先予
    敘明。
  (二)據證人甲○於本院調查程序中證稱：車牌號碼9L-1546 號自
    小客車係伊父親胡明健於92年間購買使用，伊有陪同胡明健
    前往嘉義區監理所辦理過戶，因胡明健當時證件留在高雄，
    才會用乙○○的名義辦理登記。那台車在胡明健過世前已不
    堪使用，伊便以5000元之價格售予嘉義縣水上鄉的錢坤車行
    ，惟為恐車行將車牌交予他人使用，伊有將車牌取回。後來
    伊又買了一部車給胡明健使用，並將9L-1546 車牌放在該車
    車廂內，後因胡明健在該自小客車上自焚，9L-1546 之車牌
    亦一併焚燬等語，核與異議人乙○○辯稱，該部自小客車係
    胡明健在使用，也是胡明健買的等語相符，佐以汽車車輛異
    動登記書所示「過戶、新車主名稱」欄下雖蓋有「乙○○」
    之印文，惟「新車主簽章」欄則係「甲○」之簽名，堪認乙
    ○○本人應未在現場，證人甲○所述，該車係胡明健購買，
    並由伊陪同辦理過戶登記，僅因使用乙○○之身分證件，故
    過戶登記在乙○○名下等語應可採信，異議人乙○○自始即
    非車牌號碼9L-1546 自小客車之車主，堪可認定。
  (三)又依違規採證照片所示，懸掛9L-1546 號車牌之自小客車車
    體並非白色，與車籍資料中記載9L-1546 自小客車係白色車
    體一情不符；又胡明健93年2 月1 日死亡未久，該車牌即因
    逾檢於93年4 月12日遭監理機關註銷，卻遲至94年6 月3 日
    始有懸掛該車牌之自小客「無牌照違規行駛」之違規紀錄，
    ，堪認證人甲○所述，9L-1546 自小客車車牌於93年2 月1
    日焚燬後，車牌號碼可能遭不法份子冒用一情，亦非無可能
    。從而異議人乙○○自始既非車牌號碼9L-1546 自小客車之
    所有權人，對於該車車牌亦無支配、管理之能力，自不應對
    該車之違規事項負責。
五、綜上，本件異議人並非車號9L-1546 自小客車之車主，亦無
    證據證明其係如附表所示各項違規行為之駕駛人，本件異議
    人之異議為有理由，爰撤銷如附表之原處分，併均為異議人
    不罰之諭知，以資適法。
據上論斷，應依道路交通管理處罰條例第87條第2項，道路交通
案件處理辦法第20條前段，裁定如主文。
中    華    民    國    98    年    7     月    22     日
                  交通法庭    法  官     王  琁
上正本證明與原本無異
如不服本裁定應於送達後5日內向本院提出抗告狀。
中    華    民    國    98    年    7     月    22    日
                              書記官     黃國忠
98交聲1277至1282附表
┌────────────────────────────────────────────┐
│附表：                                                                                  │
├─┬───────┬────┬───────────┬────┬───────┬────┤
│編│   裁決案號   │違規車輛│ 違    規    事    實 │裁罰內容│  原舉發單位  │案    號│
│號│              │        │                      │(新臺幣)│              │        │
├─┼───────┼────┼───────────┼────┼───────┼────┤
│1 │高雄市政府交通│9L-1546 │於97年06月01日16時38分│1,200元 │內政部警政署國│98年度交│
│  │局高市交裁字第│自用小客│在岡山收費站，行駛高速│        │道公路警察局第│聲字第12│
│  │32-ZEP021768號│車      │公路，於駛進收費站繳費│        │5 警察隊岡山分│77號    │
│  │              │        │時，未依標誌指示過站繳│        │隊            │        │
│  │              │        │費                    │        │              │        │
│  │              │        │【違反道路交通管理處罰│        │              │        │
│  │              │        │條例第33條第3項】     │        │              │        │
├─┼───────┼────┼───────────┼────┼───────┼────┤
│2 │高雄市政府交通│9L-1546 │於97年06月01日16時38分│6,000元 │內政部警政署國│98年度交│
│  │局高市交裁字第│自用小客│在岡山收費站，汽車行駛│        │道公路警察局第│聲字第12│
│  │32-ZEP023055號│車      │於應繳費之公路不依規定│        │5 警察隊岡山分│78號    │
│  │              │        │繳費                  │        │隊            │        │
│  │              │        │【違反道路交通管理處罰│        │              │        │
│  │              │        │條例第27條第1項】     │        │              │        │
├─┼───────┼────┼───────────┼────┼───────┼────┤
│3 │高雄市政府交通│9L-1546 │於97年06月01日14時00分│1,200元 │內政部警政署國│98年度交│
│  │局高市交裁字第│自用小客│在新市收費站，行駛高速│        │道公路警察局第│聲字第12│
│  │32-ZDR013063號│車      │公路，於駛進收費站繳費│        │4 警察隊新市分│79號    │
│  │              │        │時，未依標誌指示過站繳│        │隊            │        │
│  │              │        │費                    │        │              │        │
│  │              │        │【違反道路交通管理處罰│        │              │        │
│  │              │        │條例第33條第3項】     │        │              │        │
├─┼───────┼────┼───────────┼────┼───────┼────┤
│4 │高雄市政府交通│9L-1546 │於97年06月01日14時00分│6,000元 │內政部警政署國│98年度交│
│  │局高市交裁字第│自用小客│在新市收費站，汽車行駛│        │道公路警察局第│聲字第12│
│  │32-ZDR013799號│車      │於應繳費之公路不依規定│        │4 警察隊新市分│80號    │
│  │              │        │繳費                  │        │隊            │        │
│  │              │        │【道路交通管理處罰條例│        │              │        │
│  │              │        │第27條第1項】         │        │              │        │
├─┼───────┼────┼───────────┼────┼───────┼────┤
│5 │高雄市政府交通│9L-1546 │於97年06月01日13時40分│6,000元 │內政部警政署國│98年度交│
│  │局高市交裁字第│自用小客│在新營收費站，汽車行駛│        │道公路警察局第│聲字第12│
│  │32-ZDQ013482號│車      │於應繳費之公路不依規定│        │4 警察隊新營分│81號    │
│  │              │        │繳費                  │        │隊            │        │
│  │              │        │【道路交通管理處罰條例│        │              │        │
│  │              │        │第27條第1項】         │        │              │        │
├─┼───────┼────┼───────────┼────┼───────┼────┤
│6 │高雄市政府交通│9L-1546 │於97年06月01日13時40分│1,200元 │內政部警政署國│98年度交│
│  │局高市交裁字第│自用小客│在新營收費站，行駛高速│        │道公路警察局第│聲字第12│
│  │32-ZDQ012825號│車      │公路，於駛進收費站繳費│        │4 警察隊新營分│82號    │
│  │              │        │時，未依標誌指示過站繳│        │隊            │        │
│  │              │        │費                    │        │              │        │
│  │              │        │【道路交通管理處罰條例│        │              │        │
│  │              │        │第33條第3項】         │        │              │        │
└─┴───────┴────┴───────────┴────┴───────┴────┘


司法院資訊處製作；財團法人民間司法改革基金會備份。
